【裁判字號】    99,事聲,25
【裁判日期】    990512
【裁判案由】    聲明異議
【裁判全文】
臺灣臺南地方法院民事裁定              99年度事聲字第25號
異  議  人  大閤屋開發股份有限公司
法定代理人  甲○○
相  對  人  高青開發股份有限公司
法定代理人  乙○○
上列當事人間因請求假扣押事件，異議人對於中華民國99年3月17
日本院司法事務官所為99年度司裁全字第384號裁定提出異議，本
院裁定如下：
    主  文
異議駁回。
異議程序費用由異議人負擔。
    理  由
一、異議人異議意旨略以：
  (一)「假扣押非有日後不能強制執行或甚難執行者，不得為之」
    民事訴訟法第523條第1項定有明文。其立法之目的乃求債務
    人法律地位安全，避免債權人以資力強加侵害，造成債務人
    權益無端受損及危害社會經濟安定及私法自治原則。本案相
    對人提出提早撤櫃損失彙總表、合約、存證信函、限時掛號
    函件執據、郵件查詢單、照片、郵件回執等，作為假和押聲
    請之依據，然此些物證只為債務發生之過程說明，至多僅能
    證明雙方債權存在之可能，並非得以據此推論抗告人具有「
    日後不能強制執行或甚難執行」情形，亦且鈞院裁定書之裁
    定理由，亦認為相對人假扣押原因釋明不足。故相對人提出
    之事證，不足以認定抗告人符合假扣押要件，合先敘明。
  (二)抗告人對於與相對人之債，已於雙方書信往返期間不斷表示
    願意給付，如抗告人發文(1)台北松江路郵局第000051號存證
    信函，發文日期990110；(2)台北松江路郵局第000234號存證
    信函，發文日期990209（抗告一狀誤繕為第000243號，特此
    更正）；(3)台北松江路郵局第000434號存證信函，發文日期
    990329；(4)台北松江路郵局第000473號存證信函，發文日期
    990406，鈞院可參抗告(一)狀證物自明。然相對人一直不願
    接受抗告人停止營業之決定，不斷拒絕抗告人清償應付款項
    ，故相對人聲請假扣押之原因與「日後不能強制執行或甚難
    執行」迥然不合。另外，抗告人乃知名日式餐飲品牌，全台
    皆有經營據點，營業成績斐然，今年更計劃於全台各地開展
    分店擴大營業，完全不符「所謂之不能強制執行，係指如債
    務人浪費財產、增加負擔、或就其財產為不利益之處分，將
    成為無資力之情形。而所謂恐難執行，係指如債務人將移往
    遠方或逃匿等」等不利相對人清償要件，故相對人聲請假和
    押悖於法令及實務見解，自應予以駁回。本案相對人拒絕抗
    告人清償債務已如前述，其聲請假扣押之原因鈞院已裁定「
    釋明上有不足」，是以，鈞院自應認定相對人即便陳明願供
    擔保，亦不足以視同「日後不能強制執行或甚難執行」要件
    ，假扣押聲請難以適當，爰請求廢棄原裁定等語。
二、按債權人就金錢請求或得易為金錢請求之請求，有日後不能
    強制執行或甚難執行之虞，欲保全強制執行者，得聲請假扣
    押，民事訴訟法第522條第1項、第523條第1項定有明文。次
    按請求及假扣押之原因，應釋明之；前項釋明如有不足，而
    債權人陳明願供擔保或法院認為適當者，法院得定相當之擔
    保，命供擔保後為假扣押，民事訴訟法第526條第1、2項亦定
    有明文。所謂「假扣押之原因」係指日後有不能強制執行或
    甚難執行之虞，如債務人陷於財務困境、浪費財產，增加負
    擔，或就其財產為不利益之處分以脫產，或將移往遠地、逃
    匿無蹤、隱匿財產等是。又「證明」與「釋明」在構成法院
    之心證上程度未盡相同，所謂證明者，係指當事人提出之證
    據方法，足使法院產生堅強之心證，可以完全確信其主張為
    真實而言，與釋明云者，為當事人提出之證據未能使法院達
    於確信之程度，僅在使法院得薄弱之心證，信其事實上之主
    張大概為如此者有間，二者非性質上之區別，乃分量上之不
    同。
三、經查：本件相對人主張其於97年9月9日與案外人上閤屋餐廳
    股份有限公司（下稱上閤屋公司）訂立廠商設櫃合約書，由
    相對人供門牌台南市○○路166號FOCUS SQUARE商場第12樓
    全部予上閤屋公司經營餐廳。嗣上閤屋公司將營業之資產及
    負債全部讓與由異議人大閤屋開發股份有限公司（下稱大閤
    屋公司）概括承受，另訂立廠商設櫃合約書，詎異議人違約
    未經事先與債權人協商，於99年1月25日起停止營業，將其
    服務人員全部撤離，造成債權人收益及商譽之重大損害等情
    ，業據其提出97年9月9日廠商設櫃合約書、98年9月1日廠商
    設櫃合約書、異議人99年1月10日台北松江路郵局第51號存
    證信函、相對人99年1月16日台南成功路郵局第262號存證信
    函及回執、大閤屋提早撤櫃損失彙總表、照片等件為證，應
    認相對人對於本案請求之原因事實已為相當之釋明。至假扣
    押之原因即異議人日後有不能執行或甚難執行之虞一節，相
    對人已具狀表示雖異議人就合約書約定撤櫃後六個月期間之
    包底抽成金願意支付，惟異議人已受催告仍不支付；且相對
    人就其營業地址也人去樓空，不見任何管理人或負責人，顯
    然有脫產之嫌疑，亦據提出99年2月3日發文台南成功路郵局
    第262號存證信函、照片等件為證，本件依相對人所提上開
    證據資料，本院雖認相對人對假扣押之原因釋明尚有不足，
    惟按請求及假扣押之原因之釋明如有不足，而債權人陳明願
    供擔保或法院認為適當者，法院得定相當之擔保，命供擔保
    後為假扣押，民事訴訟法第526條第1、2項定有明文，相對
    人對假扣押之原因既已有為前揭之釋明，雖其釋明尚有未足
    ，然相對人於假扣押聲請狀已陳明願供擔保以補釋明之不足
    ，依法仍得准予假扣押。異議人所稱相對人持上開物證至多
    僅能證明雙方債權存在之可能，並非得據此推論異議人有假
    扣押之原因；異議人願意清償應付款項，故相對人聲請假扣
    押之原因與法不合；其乃知名餐飲品牌，營業成績斐然，今
    年更計劃於全台擴大營業，完全不符「日後不能強制執行或
    甚難執行」等假扣押之原因云云，顯有誤會。是以，原裁定
    准許相對人假扣押之聲請，於法並無不合。聲明異議意旨指
    摘原裁定不當，求予廢棄，非有理由，不應准許。
四、從而，本院民事執行處司法事務官裁定准許相對人假扣押之
    聲請，經核認事用法，並無不合，異議人猶執前詞指摘原裁
    定不當，求予廢棄，為無理由，應予駁回。
五、依民事訴訟法第240條之4第3項後段、第95條、第78條，裁
    定如主文。
中    華    民    國    99    年    5     月    12    日
                    民事第二庭   法  官   侯明正
以上正本係照原本作成。
如對本裁定抗告須於裁定送達後10日內向本院提出抗告狀，並繳
納抗告費新臺幣1,000元。
中    華    民    國    99    年    5     月    12    日
                                 書記官   程欣怡

司法院資訊處製作；財團法人民間司法改革基金會備份。
